臺灣南投地方法院刑事判決
110年度訴字第25號
公  訴  人  臺灣南投地方檢察署檢察官
被      告  温文貴



選任辯護人  王捷拓律師
            李嘉耿律師
上列被告因違反槍砲彈藥刀械管制條例案件，經檢察官提起公訴
（109年度偵字第2921號），本院判決如下：
    主  文
温文貴犯非法持有槍砲之主要組成零件罪，處有期徒刑參年肆月
，併科罰金新臺幣肆萬元，罰金如易服勞役，以新臺幣壹仟元折
算壹日；扣案如附表編號1-1所示之物沒收。
    事  實
一、温文貴明知可供組裝為可發射子彈具有殺傷力槍砲之槍管零
    件，係槍砲彈藥刀械管制條例第4條第2項所列管之槍砲主要
    組成零件，非經許可不得持有，基於非法持有槍砲主要組成
    零件之犯意，於民國90年間某日，在臺中市大肚區頂街地區
    之某廢棄鐵皮屋，拾取如附表編號1所示之槍枝（內含如附
    表編號1-1所示槍砲主要組成零件之槍管，下稱本案槍枝）
    ，將之放置於自己所使用之車上，以此方式非法持有槍砲主
    要組成零件；嗣經警於109年6月17日22時許，至南投縣○○鎮
    ○○路000號執行搜索，扣得如附表所示之物，而查悉獲上情
    。
二、案經南投縣政府警察局竹山分局報告臺灣南投地方檢察署檢
    察官偵查起訴。
    理  由
一、證據能力之認定：
  ㈠按法院或檢察官得囑託醫院、學校或其他相當之機關、團體
    為鑑定，或審查他人之鑑定，並準用第203條至第206條之1
    之規定。鑑定之經過及其結果，應命鑑定人以言詞或書面報
    告。刑事訴訟法第208條第1項前段、第206條第1項分別定有
    明文。是經檢察官囑託相當之機關為鑑定後，經鑑定人以書
    面報告其鑑定之結果者，該鑑定書面雖屬被告以外之人於審
    判外之書面陳述，惟其屬刑事訴訟法第159條第1項所謂之「
    法律有規定者」，故不受該條項規定「不得作為證據」之限
    制。且刑事訴訟法第208條第1項前段對於法院或檢察官囑託
    相當之機關為鑑定之情形，僅規定：「準用第203條至第206
    條之1之規定」，至於刑事訴訟法第202條有關「鑑定人應於
    鑑定前具結」之規定，則不在準用之列。故於法院或檢察官
    囑託相當之機關為鑑定，而該受囑託機關以書面報告鑑定結
    果之情形，即非屬依法應具結者。是同法第158條之3有關「
    證人、鑑定人依法應具結而未具結者，其證言或鑑定意見，
    不得作為證據」之規定，於此時即無適用之餘地。又檢察官
    於偵查中及本院於審理中，分別將扣案本案槍枝，送交內政
    部警政署刑事警察局及內政部警政署鑑定，分別作成內政部
    警政署刑事警察局刑鑑字第1090069338號鑑定書、第000000
    0000號鑑定書、內政部110年11月19日內授警字第110087302
    1號鑑定書（偵卷第31-36頁，院卷第83、179頁），依前揭
    說明意旨，自得作為本案證據。
  ㈡本判決所引用被告温文貴以外之人於審判外之陳述，檢察官
    、被告及辯護人於本院審理中均表示同意作為證據，本院審
    酌上開證據資料製作時之情況，尚無違法不當及證明力明顯
    過低之瑕疵，亦認為以之作為證據應屬適當，依刑事訴訟法
    第159條之5第1項規定，均有證據能力；其餘認定本案犯罪
    事實之非供述證據，查無違反法定程序取得之情，依刑事訴
    訟法第158條之4規定反面解釋，亦具證據能力。
二、認定犯罪事實所憑證據及理由：前揭事實，業據被告於審理
    中均坦認不諱；並有同意搜索書暨本院搜索票、南投縣政府
    警察局督察科搜索、扣押筆錄、扣押物品目錄表、扣押物品
    收據、南投縣政府警察局投警鑑字第1090030421號槍枝初步
    檢視報告表、查獲現場照片13幀、車牌號碼000-0000號車輛
    詳細資料報表（見警卷第6-13、15-27、45頁）、南投縣政
    府警察局竹山分局投竹警偵字第1090015562號函暨檢附內政
    部警政署刑事警察局刑鑑字第1090069338號鑑定書、內政部
    警政署刑事警察局刑鑑字第0000000000號函、槍枝照片39幀
    、內政部110年11月19日內授警字第1100873021號函（見偵
    卷第31-36頁，院卷第83、129-148、179頁）附卷可稽；復
    有如附表編號1-1所示之槍管零件（下稱本案槍管）扣案足
    憑。又扣案本案槍管，經送請內政部警政署鑑定結果以：「
    前揭為已貫通之金屬槍管，認屬本部公告之槍砲主要組成零
    件」等節，此有內政部內授警字第1100873021號鑑定書在卷
    可憑。足見被告上開任意性自白與事實相符，被告前開犯行
    ，實堪認定，本案事證明確，應依法論科。
三、論罪科刑之理由：
  ㈠核被告所為，係犯槍砲彈藥刀械管制條例第13條第4項之非法
    持有槍砲主要組成零件罪。又公訴意旨雖以，被告所持有如
    附表編號1所示槍枝，經鑑定認有殺傷力，因認涉犯槍砲彈
    藥刀械管制條例第7條第4項非法持有非制式手槍罪等節，並
    以內政部警政署刑事警察局刑鑑字第1090069338號鑑定書為
    主要論據，固非無據；然觀諸前揭鑑定書所示，本案槍枝欠
    缺槍管固定插銷，需以適當工具替代固定後，擊發功能方屬
    正常，始可供擊發適用子彈使用，因而認具殺傷力，可知本
    案槍枝於無該槍管固定插銷下，應不具擊發功能，則本案槍
    枝於扣案時究否具殺傷力，誠非無疑；另經本院於審理中函
    送鑑定機關補充鑑定以：「本案槍枝（槍枝管制編號000000
    0000）因欠缺槍管固定銷，槍管無法固定於槍身上，若未以
    適當工具固定，研判無法擊發子彈。」等語甚明，足見依本
    案槍枝遭扣案之客觀情形，尚無法擊發子彈，併衡酌被告係
    於賭博案件遭搜索之際，即遭警查扣本案槍枝，依經驗法則
    ，應非被告臨時所卸下該固定插銷，且於搜索時亦未查獲固
    定插銷之替代物或用於本案槍枝之適發子彈，是基於罪疑唯
    輕之原則，實無從以該固定插銷得以隨手取得之物替代，即
    遽認被告所持有之本案槍枝具有殺傷力，本院自無法以非法
    持有非制式手槍罪嫌相繩；然被告仍持有如附表編號1-1所
    示之槍管，是被告所為係犯槍砲彈藥刀械管制條例第13條第
    4項之非法持有槍砲主要組成零件罪甚明；則公訴意旨認，
    被告前開所為係犯非法持有非制式手槍罪等節，容有未恰，
    然此部分基本事實既屬同一，爰予變更起訴法條，並經本院
    當庭告知被告所犯罪名及法條，無礙於被告防禦權之行使，
    附此敘明。
  ㈡又起訴書固認被告本案犯行符合累犯，請求依刑法第47條第1
    項酌情加重其刑，並以臺灣高等法院被告前案紀錄表為論據
    ；然檢察官就被告構成累犯之事實及應加重其刑事項，均未
    具體指出證明之方法，自難以依卷內證據認有累犯加重其刑
    之情形；是本院參酌最高法院刑事大法庭110年度台上大字
    第5660號裁定意旨，僅將被告之前科紀錄列入刑法第57條第
    5款「犯罪行為人之品行」之量刑審酌事由，爰不依累犯規
    定加重其刑。
  ㈢至辯護人另以：本案犯罪情節輕微，被告有正當工作，請依
    刑法第59條酌減其刑等詞。惟按量刑固屬法院自由裁量之職
    權，然仍應受比例、罪刑相當原則等法則之拘束，並非可恣
    意為之，致礙及公平正義之維護，必須兼顧一般預防之普遍
    適應性與具體個案特別預防之妥當性，始稱相當。刑法第59
    條之酌量減輕其刑，必須犯罪另有特殊之原因與環境等等，
    在客觀上足以引起一般同情，認為即予宣告法定低度刑期尤
    嫌過重者，始有其適用（最高法院51年台上字第899號、77
    年度台上字第4382號判決意旨參照）。本院審酌被告所犯之
    槍砲彈藥刀械管制條例第13條第4項之非法持有槍砲主要組
    成零件罪，本係基於所持有物品之危險考量而為之特別立法
    ，審酌槍砲主要組成零件之危險性甚高，為政府嚴禁之違禁
    物，對社會治安之危害非輕，存有防止暴力犯罪，以保障人
    民生命、身體、自由及財產等安全之目的，而被告當知持有
    該等物品對社會治安有害，竟仍犯本案，且被告持有之槍管
    係組裝於本案槍枝之上，與一般持有槍砲零件之犯行更具危
    險性，尚難謂有情輕法重之情形，故認被告無依刑法第59條
    酌減其刑之餘地。
  ㈣爰以行為人之責任為基礎，審酌被告明知槍砲主要組成零件
    為政府嚴禁之違禁物，竟仍無視法律禁止，於此社會治安日
    益惡化之際，未經許可持有本案槍砲主要組成零件，且本案
    之組成零件之槍管係安裝於本案槍枝內，雖本案槍枝係因欠
    缺固定插銷而難認有殺傷力，惟該固定插銷得以隨處可得之
    竹筷替代並安裝後，即屬具殺傷力之槍枝，則被告前揭所為
    相較一般持有槍砲組成零件之犯行，危險性顯非相同，已具
    極高度危險性，另被告非僅持有槍管而係將之組裝於本案槍
    枝內，於查獲時尚隨身攜帶，且持有期間長達29年之久，對
    社會治安、秩序已造成高度威脅，所為實應非難；併考量被
    告犯後坦承犯行，態度尚可，及其自陳為國中肄業、經濟狀
    況小康、從事印刷業、離婚、子女均已成年等家庭生活情況
    （見院卷第111頁），暨本案犯罪動機、目的、手段及所生
    危害等一切情況，量處如主文所示之刑，並就罰金刑部分，
    諭知易服勞役之折算標準。
四、沒收部分：　
  ㈠被告非法持有槍砲主要組成零件而經扣案如附表編號1-1所示
    之槍管1支，屬槍砲彈藥刀械管制條例所列管之違禁物，應
    依刑法第38條第1項規定宣告沒收。
  ㈡其餘如附表編號1所示之本案槍枝（除附表編號1-1所示槍管
    外），及2、3所示扣案物品暨扣案本票及現金，均非屬違禁
    物，亦無積極證據證明與被告本案犯行有關，均不予宣告沒
    收，附此敘明。
據上論斷，應依刑事訴訟法第299條第1項前段、第300條，判決
如主文。
本案經檢察官李英霆提起公訴；檢察官林孟賢到庭執行職務。
中　　華　　民　　國　　111 　年　　4 　　月　　29　　日
　　　　　　　　　刑事第二庭  審判長法　官  楊國煜
　　　　　　　　　                  法  官  顏紫安
　　　　　　　　　                  法  官　劉彥宏　　
以上正本與原本無異。
如不服本判決應於收受送達後20日內向本院提出上訴書狀，並應
敘述具體理由；其未敘述上訴理由者，應於上訴期間屆滿後20日
內向本院補提理由書（均須按他造當事人之人數附繕本）「切勿
逕送上級法院」。
                                    書記官  劉  綺
中　　華　　民　　國　　111 　年　　5 　　月　　2 　　日
　　　　　　　　　　　　　　　　　　　　　
附表：
編號 物品 數量 鑑定結果 備註 1 手槍（槍枝管制編號：0000000000號） 1支 ⒈認係非制式手搶，由仿COLT廠手槍外型製造之槍枝，組裝已貫通之金屬槍管而成，經操作檢測，槍枝欠缺槍管固定插銷，惟仍可以適當工具替代固定（如竹筷），擊發功能正常，可供擊發適用子彈使用。 ⒉本案槍枝，因欠缺槍管固定銷，槍管無法固定於槍身上，若未以適當工具固定，研判無法擊發子彈。 ⒈內政部警政署刑事警察局刑鑑字第1090069338號鑑定書（偵卷第31-36頁）、刑鑑字第0000000000號函（院卷第83頁） ⒉左列槍枝欠缺槍管固定銷，無法擊發，應認無殺傷力（理由詳如前述）。 1-1 已貫通之金屬槍管（即編號1所示槍枝內之組成零件） 1支 認屬內政部公告之槍砲主要組成零件。 內政部110年11月19日內授警字第1100873021號函（院卷第179頁） 2  瓦斯槍（槍枝管制編號：0000000000號）  1支 認係非制式空氣槍，以小型高壓氣體鋼瓶內氣體為發射動力，經以金屬彈丸測試3次，其中彈丸（直徑5.994mm、質量0.880g）最大發射速度為91.8公尺/秒，計算其動能為3.70焦耳，換算其單位面積動能為13.1焦耳/平方公分。 內政部警政署刑事警察局刑鑑字第1090069338號鑑定書（偵卷第31-36頁） 3 鋼珠  9顆 認均係金屬彈丸。 同上 

附錄本案論罪科刑法條：
槍砲彈藥刀械管制條例第13條第4項
未經許可，持有、寄藏或意圖販賣而陳列第一項所列零件者，處
6月以上5年以下有期徒刑，併科新臺幣3百萬元以下罰金。